臺灣高等法院刑事判決
111年度上易字第1257號
上  訴  人  
即  被  告  林金祥

上列上訴人即被告因毀損案件，不服臺灣臺北地方法院111年度
易字第281號，中華民國111年8月1日第一審判決（聲請簡易判決
處刑案號：臺灣臺北地方檢察署111年度偵字第1713號），提起
上訴，本院判決如下：
    主  文
上訴駁回。
    事實及理由
一、本案經本院審理結果，認第一審以上訴人即被告林金祥（下
    稱被告）犯刑法第354條之致令他人物品不堪用罪，判處有
    期徒刑3月，並諭知易科罰金之折算標準為新臺幣1,000元折
    算1日，認事用法及量刑均無不當，應予維持，並引用第一
    審判決書記載之事實、證據及理由（如附件）。
二、被告上訴意旨略以：臺北市○○區○○路0段000號12樓之2房屋
    （下稱本案房屋）為庶臣股份有限公司（下稱庶臣公司）所
    有，且庶臣公司於民國80年間已辦理撤銷登記，縱本案房屋
    之鐵門有毀損之情事，應由祭祀公業法人臺北市林安泰（下
    稱祭祀公業林安泰）全體子孫或庶臣公司提出告訴，告訴人
    林根興提出本案告訴並不合法。又本案房屋原係裝設玻璃門
    ，上開玻璃門係祭祀公業林安泰全體子孫公同共有，告訴人
    未經派下員之代表同意即擅自將本案房屋之玻璃門改裝為鐵
    門，被告才會前往上址噴漆抗議，惟噴漆僅一時破壞美觀，
    被告事後已將鐵門上噴漆除去，並沒有造成毀損云云。
三、經查：
　㈠刑事訴訟法第232條所謂之犯罪被害人，係指其法益因他人犯
    罪而直接受其侵害者而言，故凡財產法益被害時，該財產之
    所有權人固為直接被害人，即對於該財產有事實上管領力之
    人，因他人之犯罪行為而管領權受有侵害者，亦不失為直接
    被害人。是就侵害財產法益之罪，該財產之所有權人及有事
    實上管領力之人均屬告訴權人。查庶臣公司雖於80年11月7
    日辦理撤銷登記，惟尚未完成清算程序，上開房屋仍屬庶臣
    公司所有之財產。又庶臣公司將本案房屋無償提供給祭祀公
    業林安泰作為祭祀祖先使用，告訴人林根興為祭祀公業林安
    泰之代表管理人，並實際管理使用本案房屋等情，業經證人
    即告訴人林根興於原審審理時證述明確（見原審易字卷第16
    5、169頁），並有經濟部商工登記公示資料查詢服務、臺北
    市政府民政局111年1月14日北市民宗字第1116008985號函暨
    祭祀公業法人臺北市林安泰法人登記及管理人資料、臺北市
    松山地政事務所111年6月2日北市松地籍字第1117009598號
    函暨臺北市○○區○○段○○段000○號（信義路4段375號12樓之2
    ）建物及土地登記公務用謄本、房屋無償使用契約書在卷可
    稽（見111年度偵字第1713號卷【下稱偵卷】第58至62頁、
    原審易字卷第95、101至105、203至205頁)，足認告訴人就
    本案房屋具有事實上之管領力，就本案具有提出刑事告訴之
    權限，是被告辯稱：本案告訴不合法云云，難認可採。
　㈡按刑法第354條之毀損罪，以使所毀損之物失其全部或一部之
    效用為構成要件，所謂「毀棄」，係根本毀滅物之存在，所
    謂「損壞」，乃指物品之全部或一部因其損壞致喪失效用，
    至於「致令不堪用」，則係指毀棄、損壞以外，雖未毀損原
    物，然足使他人之物喪失特定目的之效用者而言，依一般社
    會通念，住宅大門之外觀是否清潔美觀，亦為是否堪用之要
    素之一，如於其上噴漆，勢必需要重新烤漆或油漆始能使用
    ，縱令事後可恢復該物品之特定效用，但因通常須花費相當
    之時間或金錢，對於他人之財產法益仍構成侵害，自仍該當
    於「致令不堪用」（本院107年度上易字第480號、109年度
    上易字第2451號判決意旨參照）。觀諸卷附照片（見偵卷第
    71頁），被告在本案房屋之鐵門上噴漆，顯已破壞該鐵門原
    先之整體美觀，又噴漆具有固著之特性，非一般清洗方法可
    輕易除去，且本案附著之客體為鐵門上之壓克力板，與具光
    滑表面之玻璃相較，清除難度高，沾染後需花費相當時間、
    費用始可能恢復往觀，足認外形美觀已發生顯著不良改變，
    而達損壞之程度，足以生損害於告訴人，至為明確，是被告
    辯稱：我已經把鐵門上的噴漆除去，並沒有造成毀損云云，
    亦無可採。
　㈢至被告於本院審理時雖提出鐵門照片1 張（見本院卷第98頁
    ），欲證明其於案發後已將鐵門上的噴漆除去乙節，惟照片
    上並無拍攝日期，該照片是否即為110年11月22日案發後之
    現場狀況，即非無疑，自難執為有利被告之認定。
四、綜上所述，原判決已詳述其認定被告毀損犯行所憑之依據及
    理由，經核其證據之取捨、採證之方法，俱與經驗法則及論
    理法則無違。被告上訴所執前揭情詞，無非係對原判決已說
    明判斷之事項及採證認事職權之適法行使，徒憑己見，重為
    爭辯，妄指原判決違誤，自不足採。從而，被告上訴為無理
    由，應予駁回。
據上論斷，應依刑事訴訟法第373條、第368條，判決如主文。
本案經檢察官江宇程提起公訴，檢察官葉建成到庭執行職務。
中　　華　　民　　國　　111 　年　　11　　月　　3 　　日
                  刑事第四庭    審判長法  官  林柏泓  
　　　　　　　　　　　　　　　　　 　 法  官  羅郁婷
　　　　　　　　　　　　　　　　　　  法  官  錢衍蓁
以上正本證明與原本無異。
不得上訴。
                                      書記官  黃芝凌
中　　華　　民　　國　　111 　年　　11　　月　　3 　　日

附錄本案論罪科刑法條：　
中華民國刑法第354條
毀棄、損壞前二條以外之他人之物或致令不堪用，足以生損害於
公眾或他人者，處2年以下有期徒刑、拘役或1萬5千元以下罰金
。

附件：臺灣臺北地方法院111年度易字第281號刑事判決
臺灣臺北地方法院刑事判決
111年度易字第281號
公　訴　人　臺灣臺北地方檢察署檢察官
被　　　告　林金祥　
上列被告因毀棄損壞案件，經檢察官聲請以簡易判決處刑（111
年度偵字第1713號），本院認為不宜以簡易判決處刑（111年度
簡字第785號），改依通常程序審理，判決如下：
    主  文
林金祥犯致令他人物品不堪用罪，處有期徒刑叁月，如易科罰金
，以新臺幣壹仟元折算壹日。
扣案之鐵樂士銀色噴漆壹瓶沒收。 
    事  實
一、林金祥、林根興均為祭祀公業法人臺北市林安泰（下稱祭祀
    公業林安泰）派下員，林根興為代表管理人，臺北市○○區○○
    路0段000號12樓之2房屋（下稱本案房屋）為庶臣股份有限
    公司（下稱庶臣公司）無償提供祭祀公業林安泰使用，林金
    祥與林根興間因另有毀損案件繫屬於法院，雙方曾經約定於
    毀損案件判決前，兩人均不得進入本案房屋內，嗣因林根興
    於民國110年11月間開始進出本案房屋，林金祥因而心生不
    滿，於110年11月22日中午12時50分許，基於毀損之犯意，
    持鐵樂士銀色噴漆朝本案房屋之鐵門噴灑，致該鐵門喪失美
    觀之效能而不堪使用，足以生損害於林根興。
二、案經林根興訴由臺北市政府警察局信義分局報告臺灣臺北地
    方檢察署檢察官偵查後聲請簡易判決處刑。
    理  由
壹、程序部分
一、本案告訴合法之認定
  ㈠刑事訴訟法第232條所謂之犯罪被害人，係指其法益因他人犯
    罪而直接受其侵害者而言，故凡財產法益被害時，該財產之
    所有權人固為直接被害人，即對於該財產有事實上管領力之
    人，因他人之犯罪行為而管領權受有侵害者，亦不失為直接
    被害人。是就侵害財產法益之罪，該財產之所有權人及有事
    實上管領力之人均屬告訴權人。查本案房屋為庶臣公司所有
    ，並無償提供給祭祀公業林安泰作為祭祀祖先使用，告訴人
    林根興為祭祀公業林安泰之代表管理人，並實際管理使用本
    案房屋等情，業經證人即告訴人林根興於本院審理時證述在
    卷（見111年度易字第281號卷【下稱易字卷】第165頁、第1
    69頁），並有臺北市政府民政局111年1月14日北市民宗字第
    1116008985號函暨祭祀公業法人臺北市林安泰法人登記及管
    理人資料、臺北市松山地政事務所111年6月2日北市松地籍
    字第1117009598號函暨臺北市○○區○○段○○段000○號（信義路
    4段375號12樓之2）建物及土地登記公務用謄本、房屋無償
    使用契約書在卷可稽（見111年度偵字第1713號卷【下稱偵
    卷】第58至62頁，易字卷第101至105頁、第203至205頁)，
    足認告訴人就本案房屋具有事實上之管領力，揆諸前揭說明
    ，就本案具有提出刑事告訴之權限。
  ㈡告訴人於110年11月22日提出毀損告訴，有當日警詢筆錄附卷
    可參（見偵卷第5至6頁），未逾6個月告訴期間，是本案業
    據告訴人提出合法之刑事告訴，堪以認定。
二、證據能力
　㈠按被告以外之人於審判外之言詞或書面陳述，除法律有規定
    者外，不得作為證據；又被告以外之人於審判外之陳述，雖
    不符同法第159條之1至第159條之4之規定，而經當事人於審
    判程序同意作為證據，法院審酌該言詞陳述或書面陳述作成
    時之情況，認為適當者，亦得為證據；而當事人、代理人或
    辯護人於法院調查證據時，知有第159條第1項不得為證據之
    情形，而未於言詞辯論終結前聲明異議者，視為有前項之同
    意，刑事訴訟法第159條第1項、第159條之5分別定有明文。
    查本案檢察官及被告林金祥於審判程序中，對於本判決所引
    用被告以外之人於審判外之言詞或書面陳述之證據能力均無
    爭執，且迄至言詞辯論終結前亦未聲明異議，本院審酌該等
    具有傳聞證據性質之證據，其取得過程並無瑕疵，與待證事
    實具有關聯性，證明力非明顯過低，以之作為證據係屬適當
    ，認均得為證據。
　㈡至於本判決所引用之非供述證據部分，與本案均有關連性，
    亦無證據證明係實施刑事訴訟程序之公務員以不法方式所取
    得，依刑事訴訟法第158條之4之反面解釋，當有證據能力，
    復於本院審理時，提示並告以要旨，使檢察官及被告充分表
    示意見，自得為證據使用。
貳、實體部分
一、認定事實所憑之證據及理由
    訊據被告固坦承有於上開時、地，持銀色噴漆朝本案房屋之
    鐵門噴灑，惟矢口否認有何毀損犯行，辯稱：我跟告訴人有
    約定在另案毀損案件還沒有結束之前，誰都不能進去本案房
    屋，告訴人卻違反約定進入，我就不甘心，噴了薄薄一層漆
    ，那是水溶性的噴漆，可以用松香水、香蕉油輕易擦掉，並
    沒有造成毀損，且告訴人自認理虧，已經自行擦掉，而且有
    些漆是我109年噴的，不是這次噴的，我認為本案房屋是祭
    拜祖先的地方，任何人都可以進去，但告訴人裝設鐵門占為
    己有，我了解噴漆不合法，但如果告訴人不裝鐵門，我就不
    會去噴，是告訴人不合法在先云云，經查：
  ㈠被告於上開時、地，持銀色噴漆朝本案房屋鐵門噴灑之事實
    ，迭經被告於警詢、偵訊及本院審理時坦承屬實（見偵卷第
    8至10頁、第77頁，易字卷第76至77頁、第164頁、第177頁
    ），核與證人即告訴人林根興於警詢、偵查及本院審理時之
    證述情節相符（見偵卷第5至6頁、第65頁，易字卷第165至1
    70頁），並有臺北市政府警察局信義分局110年11月22日扣
    押筆錄暨扣押物品目錄表、扣案物照片1張、監視器翻拍照
    片5張及現場照片4張在卷可參（見偵卷第11至15頁、第33至
    34頁、第71頁），足認被告前開自白屬實，可以採信。 
  ㈡按刑法第354條之毀損罪，以使所毀損之物失其全部或一部之
    效用為構成要件，所謂「毀棄」，係根本毀滅物之存在，所
    謂「損壞」，乃指物品之全部或一部因其損壞致喪失效用，
    至於「致令不堪用」，則係指毀棄、損壞以外，雖未毀損原
    物，然足使他人之物喪失特定目的之效用者而言，依一般社
    會通念，住宅大門之外觀是否清潔美觀，亦為是否堪用之要
    素之一，如於其上噴漆，勢必需要重新烤漆或油漆始能使用
    ，縱令事後可恢復該物品之特定效用，但因通常須花費相當
    之時間或金錢，對於他人之財產法益仍構成侵害，自仍該當
    於「致令不堪用」（臺灣高等法院107年度上易字第480號、
    109年度上易字第2451號判決意旨參照）。觀諸卷附照片（
    見偵卷第71頁），被告在本案房屋之鐵門上噴漆，顯已破壞
    該鐵門原先之整體美觀，證人即告訴人林根興於本院審理時
    亦證稱：門上白鐵的部分沒辦法用松香水擦，我有請鐵工廠
    的工人來擦過，他們說不好擦，錢不好賺，他們不願意做，
    而且他們有說再怎麼擦也沒辦法完全擦乾淨，鐵門上原本透
    明的部分是壓克力板，我有用刮刀把噴漆刮掉，漆刮掉後板
    子上也留下刮痕，我刮掉漆的範圍大約是一尺平方，不然外
    面的人來我都看不到等語（見易字卷第168頁），顯見該鐵
    門上所沾染之銀色噴漆雖非不可能除去，然需耗費相當之時
    間、精力，並非可輕易清理乾淨，且於去除銀色噴漆之過程
    ，門板表面亦難毫無損傷，應認被告所為確已致該鐵門之外
    觀，已較原來之狀態有顯著不良之改變，而喪失其美觀之效
    用，自該當「致令不堪用」，並足以生損害於告訴人，至為
    明確。被告所辯：那是水溶性的噴漆，可以用松香水、香蕉
    油輕易擦掉，並沒有造成毀損云云，自無可採。
　㈢被告另辯稱：有些漆是我109年噴的，不是這次噴的云云，關
    於此點，證人即告訴人林根興於本院審理時結證稱：之前被
    告有來噴過漆，最後一次就是本案，被告噴得最厲害，本案
    噴漆的範圍是鐵門壓克力的位置和金屬部位都有噴，這次壓
    克力的部分被告噴得更滿，滿到連外面都看不到，所以我才
    會把漆刮掉等語（見易字卷第171至172頁），而比較被告提
    出其先前噴漆後之鐵門照片（見易字卷第193至197頁）與本
    案噴漆後之鐵門照片（見偵卷第71頁），至少可確認鐵門下
    方壓克力板的部分有本案新噴上去的漆，自仍應就本案噴漆
    導致該鐵門喪失美觀效能而不堪使用部分予以論究，並不因
    為有些漆是109年噴的，而當時未追究，即可使本案犯行從
    違法變成合法。
　㈣又被告雖辯稱：我跟告訴人有約定在另案毀損案件還沒有結
    束之前，誰都不能進去本案房屋，告訴人卻違反約定進入，
    我就不甘心才噴漆云云，僅在說明其犯案動機，尚難執此主
    張其行為合法，更非法律所規定之阻卻違法事由。至被告辯
    稱：我認為本案房屋是祭拜祖先的地方，任何人都可以進去
    ，但告訴人裝設鐵門占為己有，我了解噴漆不合法，但如果
    告訴人不裝鐵門，我就不會去噴，是告訴人不合法在先云云
    ，顯見被告主觀上亦知悉其噴漆行為不合法，並非正當權利
    之行使甚明。又告訴人為祭祀公業林安泰之代表管理人一節
    ，已如前述，告訴人自得行使保管及監督祭祀公業林安泰財
    產之職權，並代表祭祀公業林安泰對外為法人業務之執行，
    是告訴人依其職權管理使用本案房屋或裝設鐵門，核屬管理
    權限之正當行使，於法並無違誤，被告既為祭祀公業林安泰
    之派下員，有祭祀公業林安泰管理人選票單在卷可證（見易
    字卷第97頁），如對告訴人之管理使用行為有意見，自應透
    過派下員大會等機制表達，或循其他法律程序救濟，而不容
    私人以非法方式作為報復之回應，此不啻係以暴制暴，非屬
    維護己身權益之正當手段。
　㈤綜上所述，被告所辯顯屬事後卸責之詞，不足採信。本案事
    證明確，被告犯行堪以認定，應予依法論科。　
二、論罪科刑
　㈠核被告所為，係犯刑法第354條之致令他人物品不堪用罪。
　㈡被告前因竊盜案件，經臺灣士林地方法院以106年度易字第53
    3號判決判處應執行有期徒刑8月，並經臺灣高等法院以107
    年度上易字第429號判決駁回上訴確定，於108年2月12日執
    行完畢等情，有臺灣高等法院被告前案紀錄表在卷可考，是
    其於有期徒刑執行完畢以後，5年以內故意再犯本案有期徒
    刑以上之罪，為累犯。然參酌被告所構成累犯之前案為竊盜
    罪，與本案毀損犯行之罪名、罪質類型均不同，犯罪手段、
    動機顯屬有別，若據此加重其刑，罪刑之間似不相當，亦難
    憑此推論被告有何特別惡性，本院復已將被告之犯罪前科與
    執行情形，列為相關量刑因素之一，參酌司法院大法官會議
    釋字第775號解釋意旨，爰裁量不依刑法第47條第1項之規定
    加重其刑。
　㈢爰以行為人之責任為基礎，審酌被告不思理性溝通解決爭端
    ，為發洩不滿，即恣意以噴漆方式致令本案房屋之鐵門不堪
    用，無視法紀存在，所為實屬不該；被告曾因侵占、詐欺、
    偽造文書、賭博、竊盜等案件，經法院判處罪刑，素行難認
    良好；又被告於109年間因將矽利康、強力膠灌入或以其他
    物品塞住本案房屋之大門鑰匙門孔，甫經臺灣高等法院於11
    0年10月13日以110年度上易字第1367號判決有罪確定，旋即
    再為本案犯行，顯見被告未從前案記取教訓，毫無反省或悔
    悟之心；復參其犯後僅坦承客觀事實且迄未彌補告訴人所受
    損害之態度，兼衡被告自陳國小畢業之智識程度，從事路邊
    擺攤工作，經濟狀況不好，需照顧配偶及3名成年子女之家
    庭經濟生活狀況（見易字卷第178頁），暨其犯罪動機、目
    的及手段等一切情狀，量處如主文所示之刑，並諭知易科罰
    金之折算標準。
三、沒收
　　按供犯罪所用、犯罪預備之物或犯罪所生之物，屬於犯罪行
    為人者，得沒收之，刑法第38條第2項前段定有明文。扣案
    鐵樂士銀色噴漆1瓶，為被告所有供其犯本案犯行所用之物
    ，自應依刑法第38條第2項前段規定宣告沒收。
據上論斷，應依刑事訴訟法第299條第1項前段，刑法第354條、
第41條第1項前段、第38條第2項前段，刑法施行法第1條之1第1
項，判決如主文。
本案經檢察官江宇程聲請簡易判決處刑，檢察官張友寧到庭執行
職務。
中　　華　　民　　國　　111 　年　　8 　　月　　1 　　日
　　　　　　　　　刑事第五庭    法　官　李小芬
上正本證明與原本無異。 
如不服本判決應於收受送達後20日內向本院提出上訴書狀，並應
敘述具體理由；其未敘述上訴理由者，應於上訴期間屆滿後20日
內向本院補提理由書（均須按他造當事人之人數附繕本）「切勿
逕送上級法院」。告訴人或被害人如對於本判決不服者，應具備
理由請求檢察官上訴，其上訴期間之計算係以檢察官收受判決正
本之日期為準。 因疫情而遲誤不變期間，得向法院聲請回復原
狀。
                                 書記官  許婉如
中　　華　　民　　國　　111 　年　　8 　　月　　1 　　日
附錄所犯法條：
刑法第354條
中華民國刑法第354條
毀棄、損壞前二條以外之他人之物或致令不堪用，足以生損害於
公眾或他人者，處2年以下有期徒刑、拘役或1萬5千元以下罰金
。